臺灣高等法院高雄分院刑事裁定
110年度抗字第436號
抗  告  人  
即受刑人    王士語



上列抗告人因詐欺案件撤銷緩刑，不服臺灣屏東地方法院中華民
國110年12月2日裁定(110年度撤緩字第72號)，提起抗告，本院
裁定如下：
    主  文
原裁定撤銷。
檢察官之聲請駁回。
    理  由
一、原裁定意旨如附件。
二、抗告意旨略以：抗告人王士語(原名朱進明，下稱抗告人)迄
    109年4月27日已支付告訴人即被害人即花旗（台灣）商業銀
    行股份有限公司（下稱花旗銀行）新臺幣（下同）92,037元
    ，尚餘181,751元未付，抗告人並非故意不依約定期給付3,0
    00元之賠償金，實因後來與人發生車禍，須另行支付車禍和
    解金，造成資金調度困難，再者現在經濟不景氣，抗告人收
    入原本就不高亦不穩定，故而實係不得已遲未付分期付款之
    金額，抗告人起初確實是真心誠意接受緩刑所附帶條件，已
    竭盡所能履行分期付款之金額，並無刻意隱匿或處分其財產
    、故意不履行之情事，無奈受迫於另案車禍影響，無法準時
    支付分期付款，抗告人現已盡力籌措和解金額，懇請再予抗
    告人一次機會，切勿撤銷緩刑之宣告云云。
三、按刑法第74條第2項第3款規定，緩刑宣告，得斟酌情形，命
    犯罪行為人向被害人支付相當數額之財產或非財產上之損害
    賠償；又受緩刑之宣告而有違反刑法第74條第2項第1款至第
    8款所定負擔情節重大之情形，足認原宣告之緩刑難收其預
    期效果，而有執行刑罰之必要者，得撤銷其宣告，刑法第75
    條之1第1項第4款亦有明定。再緩刑制度設計之本旨，主要
    目的在鼓勵惡性較輕微之犯罪行為人或偶發犯、初犯得適時
    改過，以促其遷善，復歸社會正途；緩刑宣告得以附條件方
    式為之，亦係基於個別預防與分配正義，俾確保犯罪行為人
    自新及適度填補其犯罪所生之損害為目的，然犯罪行為人經
    宣告緩刑後，若有具體事證足認其並不因此而有改過遷善之
    意，自不宜給予緩刑之寬典，故而設有撤銷緩刑宣告制度。
    前開刑法第75條之1條文中所謂「情節重大」之要件，當從
    受判決人自始是否真心願意接受緩刑所附帶之條件，或於緩
    刑期間中是否顯有履行負擔之可能，卻隱匿或處分其財產、
    故意不履行、無正當事由拒絕履行或顯有逃匿之虞等情事而
    言，考量受判決人未履行條件情形與被害人所受損害間，依
    比例原則綜合衡酌原宣告之緩刑是否難收其預期之效果，而
    確有執行刑罰之必要，資以決定該緩刑宣告是否應予撤銷。
四、經查：
  ㈠本院審酌抗告人因詐欺案件，經臺灣屏東地方法院於105年11
    月11日以104年度易字第231、373號判處應執行有期徒刑1年
    10月，並諭知如易科罰金之折算標準，而因抗告人與告訴人
    花旗銀行達成和解，和解金額273,788元，於支付第1期24,7
    88元後，餘款自105年10月起，按月於20日前繳納3,000元予
    花旗銀行，乃對抗告人諭知緩刑5年，並命其應依上開和解
    條件，至全部清償為止等情，有該判決書在卷可稽（緩刑期
    間為105年12月13日至110年12月12日）。抗告人與告訴人達
    成和解時，勢必經過詳細評估自身之經濟狀況、工作報酬及
    收入等清償能力，認確能如期履行後始為承諾，且對於應支
    付金額、各期應給付情形，當知之甚稔，則當時既係衡量其
    個人資力後所為之承諾，自應依據和解內容履行該判決審酌
    前情所為之緩刑條件，始堪認有接受緩刑所附條件之真意。
  ㈡查抗告人因有未依和解內容履行，而經花旗銀行於110年11月
    30日陳報檢察署，經檢察署聲請原審法院於110年12月2日裁
    定撤銷抗告人之緩刑宣告，經抗告人以抗告意旨於110年12
    月7日向本院提起抗告。嗣經本院於110年12月29日收案後向
    花旗銀行查詢，經花旗銀行陳報「…朱姓被告自105年9月21
    日至106年5月間均依和解協議內容還款，然自同年6月後雖
    有還款，然未繳足約定金額3,000元整〈詳如附表一〉，自繳
    款金額不足起，本行均透過約定之電話號碼嚐試聯絡被告，
    提醒其繳款，惟被告表示無法還款並失聯〈詳如附表二〉。陳
    報人念被告於和解階段經濟困難並具誠意進行協商，故達成
    和解協議，當朱姓被告繳交金額不足時，亦希望予以寬限並
    進行多次催理，然被告不僅無法展現誠意，更與本行中斷聯
    繫。經本行多次考量，故於緩刑期限屆滿前，聲請撤銷本案
    就被告之緩刑。」等語，經本院審酌花旗銀行所函覆如附表
    一之抗告人之還款紀錄：抗告人於105年10月起至106年5月
    每月繳交3,000元，而於106年6月僅繳付1,000元，接著至10
    7年12月間每月僅繳付500元，另108年1月、3月及109年2月
    、4月再各繳付500元外，餘均未為任何繳付。復審酌花旗銀
    行如附表二之與抗告人聯絡時間及結果顯示之紀錄可知花旗
    銀行於抗告人106年6月開始未按和解條件繳交後，花旗銀行
    於108年5月始與抗告人有聯繫，108年8月與抗告人失聯，惟
    花旗銀行並未向檢察署陳報，嗣於109年5月抗告人表示因出
    車禍須支付賠償金故無力還款，110年12月抗告人再與花旗
    銀行聯繫表示因之前出車禍昏迷，想再與花旗銀行協商等情
    ，並經花旗銀行同意於110年12月始仍依原和解條件繼續繳
    交，此經花旗銀行受任人李誠益於本院證述在卷（本院卷第
    31-33頁)，並有花旗銀行刑事陳報狀可參（本院卷第37-41
    頁)。而抗告人確於108年4月17日至同年月20日有住院紀錄
    ，且抗告人於108年4月17日有因車禍致被害人力志豪重傷害
    案件涉訟，因屬告訴乃論案件，經告訴人撤回告訴，於109
    年7月28日經臺灣高雄地方檢察署檢察官以109年度偵字第96
    03號不起訴處分書在案，有衛生福利部中央健康保險署111
    年2月15日健保高字第1119923371號函送抗告人之門診申報
    紀錄明細表及上開不起訴處分書在卷可按（本院卷第63-67
    頁、第76-77頁），足證抗告人所述其因車禍案件曾入院及
    賠償事件，致無法按期履行和解條件並非虛妄。嗣抗告人又
    與花旗銀行達成再次協議繼續繳交每月3,000元之和解金額
    ，其已自110年12月至本院結案前已繳交3個月，有抗告人提
    出之繳交證明及本院向花旗銀行承辦人員林泰均確認之電話
    查詢紀錄單在卷可稽（本院卷第61、74、80-82頁)。益見抗
    告人並非無履行之誠意。
　㈢抗告人於緩刑期內除有7個月（105年10月至106年5月）按月
    繳交3,000元予花旗銀行，餘則未按期繳付，期間花旗銀行
    均未陳報抗告人之履行情形，迄至110年11月30日（緩刑期
    於110年12月12日屆滿）才向臺灣屏東地方檢察署陳報抗告
    人未依約繳付賠償金額，聲請撤銷抗告人之緩刑宣告，然花
    旗銀行既於106年6月間起即可向檢察署陳報，迄至108年5月
    抗告人表示無力負擔還款，108年8月失聯，花旗銀行仍未向
    檢察署陳報，而迄至緩刑期間屆滿之110年12月12日前2周，
    始向檢察署陳報抗告人未履行之情形而聲請檢察署為撤銷緩
    刑之聲請。原審隨即依檢察署之聲請並未為任何之調查，即
    認抗告人有違反刑法第74條第2項第3款所定負擔之情節已屬
    重大，而認檢察官聲請撤銷抗告人之緩刑宣告並無不合而予
    准許，並於緩刑期滿前10日為撤銷緩刑之裁定。
　㈣原審所為撤銷緩刑之裁定雖非無據，惟衡諸前開就刑法第75
    條之1條文中所謂「情節重大」要件之說明，抗告人並無於
    緩刑期間中顯有履行負擔之可能，卻隱匿或處分其財產、故
    意不履行、無正當事由拒絕履行或顯有逃匿之虞等情事，另
    考量抗告人所餘履行之和解金額為18餘萬元，未依約履行之
    4年間花旗銀行未積極催討，嗣又同意抗告人繼續依約履行
    ，依比例原則，綜合衡酌原宣告之刑度為有期徒刑1年10月
    ，而雖緩刑期間抗告人有部分未依約履行之情形，實難認其
    未履行之情節重大，而難收其預期之效果，而確有執行其有
    期刑1年10月之刑罰必要，衡諸前開條件，難認原審未為調
    查即予撤銷抗告人緩刑宣告符合公平法則。抗告意旨所指各
    節非無理由，原審裁定撤銷抗告人之緩刑宣告即有未當，應
    由本院予以撤銷，並駁回檢察官之聲請。
據上論結，依刑事訴訟法第413條裁定如主文。　
中　　華　　民　　國　　111 　年　　3 　　月　　8 　　日
                  刑事第一庭    審判長法  官  蔡國卿
                                      法  官  林家聖
                                      法  官  惠光霞
以上正本證明與原本無異。
不得再抗告。
中　　華　　民　　國　　111 　年　　3 　　月　　8 　　日
                                      書記官  黃月瞳
附件：　　　　　　　　　　　　　　　　　　　
臺灣屏東地方法院刑事裁定
                                     110年度撤緩字第72號
聲　請　人　臺灣屏東地方檢察署檢察官
受　刑　人　王士語
上列受刑人因詐欺案件，經聲請人聲請撤銷緩刑之宣告（110 年
度執聲字第831 號），本院裁定如下：
    主  文
王士語於臺灣屏東地方法院一○四年度易字第二三一號、一○四
年度易字第三七三號案件中所受之緩刑宣告撤銷。
    理  由
一、聲請意旨略以：受刑人王士語（原名：朱進明）因詐欺案件
    ，經本院以104 年度易字第231 號、104 年度易字第373 號
    判決判處應執行有期徒刑1 年10月，緩刑5 年，並應依判決
    所附同意書之內容給付花旗（台灣）商業銀行股份有限公司
    （下稱花旗銀行）新臺幣（下同）273,788 元，於105 年12
    月13日確定在案。惟受刑人迄至民國109 年4 月17日僅賠償
    新臺幣92,037元，而未依上開同意書所指定按月於每月20日
    前給付3,000 元予花旗銀行，尚餘181,751 元未給付，已合
    於刑法第75條之1 第1 項第4 款所定得撤銷緩刑宣告之原因
    ，足認原宣告之緩刑難收其預期效果，而有執行刑罰之必要
    ，爰依刑事訴訟法第476 條之規定，聲請撤銷緩刑宣告等語
    。
二、按緩刑宣告，得斟酌情形，命犯罪行為人向被害人支付相當
    數額之財產或非財產上之損害賠償；受緩刑之宣告而違反第
    74條第2 項第1 款至第8 款所定負擔情節重大者，足認原宣
    告之緩刑難收其預期效果，而有執行刑罰之必要者，得撤銷
    其宣告，刑法第74條第2 項第3 款、第75條之1 第1 項第4
    款分別定有明文。是刑法第75條之1 規定係採裁量撤銷主義
    ，立法者仍以違反所定負擔「情節重大」、「難收其預期效
    果」、有執行刑罰之「必要」等不確定法律概念以及比例原
    則，賦予法院裁量撤銷緩刑與否之權限，法官自應就具體情
    事詳加審酌是否有緩刑難收其預期效果之情形。而違反負擔
    之情節是否重大，亦應斟酌緩刑期間命應遵守事項之達成與
    宣告緩刑之目的為綜合考量。
三、經查：
  ㈠受刑人王士語前因詐欺案件，經本院以104 年度易字第231號
    、104 年度易字第373 判決判處應執行有期徒刑1 年10月，
    緩刑5 年，並應賠償花旗銀行273,788 元（給付方式：於10
    5 年10月起，按月於每月20日前給付3,000 元予花旗銀行）
    ，於105 年12月13日確定在案，緩刑期間自105 年12月13日
    起至110 年12月12日止等情，有前揭判決書及臺灣高等法院
    被告前案紀錄表各1 份在卷可稽。
  ㈡受刑人並未對上開判決提起上訴，而使該案確定，可徵受刑
    人已折服該判決並對該判決所定之負擔予以認同，且上開確
    定判決所定負擔之履行期限及金額，均屬合理相當；又受刑
    人自上開判決確定迄今，並無在監在押之情事，有臺灣高等
    法院在監在押全國紀錄表在卷可考，客觀上並無不能履行之
    情形，惟受刑人迄至109 年4 月17日共給付告訴人花旗銀行
    92,037元，尚餘181,751 元未給付，經臺灣屏東地方檢察署
    （下稱屏東地檢署）通知受刑人應依緩刑所附條件之金額按
    期履行，受刑人仍未遵期履行，亦未向檢察官陳報及提出相
    關資料有何不能履行之正當事由，告訴人因而請求檢察官撤
    銷受刑人前開緩刑宣告等情，有屏東地檢署106 年2 月13日
    屏檢錦穆106 執緩97字第03850 號函1 份、屏東地檢署送達
    證書2 份、刑事陳報狀1 份在卷可查（見110 年度執聲字第
    831 號卷第17至21頁），是受刑人確有未遵期履行上開判決
    所定負擔之事實，堪以認定。
  ㈢本院審酌命受刑人向告訴人支付損害賠償為諭知緩刑之重要
    負擔、受刑人客觀上並無不能履行之情形，卻迄至109 年4
    月17日只給付告訴人92,037元，尚餘181,751 元未給付，實
    際所支付數額與應支付之數額相差甚鉅等情事，實難認受刑
    人會依上開確定判決所定之緩刑條件誠實履行，亦難認告訴
    人於受刑人緩刑期間內有受合理清償之可能。再者，基於告
    訴人之立場，當以受刑人履行緩刑負擔為最主要之目的，倘
    告訴人無法依緩刑負擔受清償，而受刑人仍得受緩刑之利益
    寬典，顯不符合一般社會大眾之法律情感，故認受刑人違反
    刑法第74條第2 項第3 款所定負擔之情節已屬重大，且亦無
    從再預期受刑人猶能恪遵相關法令規定，顯見原宣告之緩刑
    難收其預期效果，而有執行刑罰之必要，是聲請人依刑法第
    75條之1 第1 項第4 款之規定聲請撤銷受刑人緩刑之宣告，
    經核並無不合，應予准許，爰裁定如主文所示。
四、依刑事訴訟法第476條、刑法第75條之1第1項第4款，裁定如
    主文。
中　　華　　民　　國　 110　　年　　12　　月　　2 　　日
                  刑事第一庭    法  官  涂裕洪
以上正本證明與原本無異。
如不服本裁定，應於送達後5日內，向本院提出抗告狀。
中　　華　　民　　國　 110　　年　　12　　月　　2 　　日
                                書記官  黃振法